---
output: github_document
editor_options:
  chunk_output_type: inline
---

<!-- README generado con usethis::use_readme_rmd() y adaptado -->

```{r, include=FALSE}
knitr::opts_chunk$set(
  collapse = TRUE,
  comment = "#>",
  fig.path = "man/figures/README-",
  out.width = "100%"
)
```

```{r load-readabilityes, include=FALSE}
# Cargar el paquete desde el árbol fuente si no está instalado
if (!requireNamespace("readabilityes", quietly = TRUE)) {
  pkgload::load_all(export_all = FALSE, helpers = FALSE, attach_testthat = FALSE)
}
suppressPackageStartupMessages(try(library(readabilityes), silent = TRUE))
```

# readabilityes

<!-- badges: start -->
[![R-CMD-check](https://github.com/JFormoso/readabilityes/actions/workflows/R-CMD-check.yaml/badge.svg)](https://github.com/JFormoso/readabilityes/actions/workflows/R-CMD-check.yaml)
<!-- badges: end -->

## 🇪🇸 Introducción (Español)

**readabilityes** ofrece herramientas para **tokenizar**, **segmentar** y **medir la legibilidad** de textos en español. Incluye:

- Segmentación de **oraciones** respetando abreviaturas (p. ej., *Sr.*, *Dra.*), iniciales (*J. R. R.*), elipsis y decimales.
- Tokenización de **palabras** con control de minúsculas, tildes, puntuación, guiones, números y símbolos/emoji.
- Conteos básicos: **palabras**, **oraciones**, **sílabas** (aprox. ES).
- Métricas promedio por palabra (**sílabas/letras/caracteres**).
- **Índices de legibilidad** usados en español:
  - **Szigriszt–Pazos** (`szigriszt_pazos()`).
  - **INFLESZ** (`inflesz()`, devuelve puntaje + categoría).
  - **Gutiérrez de Polini** (`gutierrez_de_polini()`).
  - Opcionalmente, **Flesch** y **Flesch–Kincaid** aplicados al texto.

### Instalación

Versión de desarrollo desde GitHub:

```r
# install.packages("devtools")
devtools::install_github("JFormoso/readabilityes")
```

### Ejemplo rápido

```{r es-ejemplo}
txt <- c(
  "Hola. ¿Cómo estás? ¡Todo bien!",
  "La legibilidad facilita la comprensión del texto por parte de las personas lectoras."
)

# Oraciones y palabras
segment_sentences(txt)
count_sentences(txt, drop_empty = TRUE)
tokenize_words(txt)

# Sílabas y promedios
count_syllables(txt)
avg_syllables_per_word(txt)

# Índices de legibilidad
szigriszt_pazos(txt)
inflesz(txt)                 
gutierrez_de_polini(txt)


```

---

## 🇬🇧 Introduction (English)

**readabilityes** provides tools to **tokenize**, **segment**, and **assess readability** for Spanish-language texts. It includes:

- **Sentence** segmentation that respects abbreviations (e.g., *Sr.*, *Dra.*), initials (*J. R. R.*), ellipses, and decimals.
- **Word** tokenization with controls for lowercasing, accents, punctuation, hyphens, numbers, and symbols/emoji.
- Basic counts: **words**, **sentences**, **syllables** (approx. ES).
- Per-word averages (**syllables/letters/characters**).
- **Readability indices** commonly used in Spanish:
  - **Szigriszt–Pazos** (`szigriszt_pazos()`).
  - **INFLESZ** (`inflesz()`, returns score + category).
  - **Gutiérrez de Polini** (`gutierrez_de_polini()`).
  - Optionally, **Flesch** and **Flesch–Kincaid** applied to the text.

### Installation

Install the development version from GitHub:

```r
# install.packages("devtools")
devtools::install_github("JFormoso/readabilityes")
```

### Quick example

```{r en-example}
txt <- c(
  "Hola. ¿Cómo estás? ¡Todo bien!",
  "La legibilidad facilita la comprensión del texto por parte de las personas lectoras."
)

# Sentences and words
segment_sentences(txt)
count_sentences(txt, drop_empty = TRUE)
tokenize_words(txt)

# Syllables and averages
count_syllables(txt)
avg_syllables_per_word(txt)

# Readability indices
szigriszt_pazos(txt)
inflesz(txt)                  
gutierrez_de_polini(txt)

```
